臺灣高等法院臺中分院刑事判決　　　　　　　　　　九十三年度上訴字第九四號
　　上　訴　人　臺灣苗栗地方法院檢察署檢察官
　　被　　　告　甲○○
　　選任辯護人　江錫麒
右上訴人因被告業務過失致死案件，不服臺灣苗栗地方法院九十一年度訴字第三六二
號中華民國九十三年五月三日第一審判決（起訴案號：臺灣苗栗地方法院檢察署九十
一年度偵字第二四八二號），提起上訴，本院判決如左：
    主      文
原判決撤銷。
甲○○從事業務之人，因業務上之過失致人於死，處有期徒刑陸月，如易科罰金，以
佰元折算壹日。
    事      實
一、甲○○係行政院衛生署苗栗醫院（下稱苗栗醫院）醫師，為從事醫療業務之人。
    緣姚全安於民國（下同）八十九年九月二十二日上午十一時五十分許，因騎乘機
    車在苗栗縣三義鄉○○路上跌倒感胸口及腹部疼痛、發燒及畏寒現象，於同日十
    五時五十五分至苗栗醫院就診，經甲○○初步檢查後，到院時姚全安意識清醒，
    生命徵候為：血壓１３０／８３ＭＭＨＧ，體溫３７度Ｃ，脈搏１１１次，呼吸
    １１次／分，理學檢查呈壓疼及反彈痛之病患（血液常規定：血色素１４‧５Ｍ
    Ｇ／ＭＬ；血比４４‧７%；白血球計數６６００／ＣＵＭＭ；中性球／淋巴９
    ０／６；血小板１９７０００／ＣＵＭＭ。其餘檢查：尿液常規、血清生化、胸
    部Ｘ光及部電斷層檢等，皆無特殊異常現象，致臆斷為：胸部挫傷及部鈍傷、疑
    內出血或臟器破裂），於同日十八時三十分許，於苗栗醫院住院診療，由甲○○
    診治。甲○○本應注意對於腹部鈍傷疑內出血或臟器破裂，且理學檢查呈壓疼及
    反彈痛之病患，因止痛劑可遮蓋或減輕臟器破裂所導致腹膜炎之症狀，致延誤正
    確診斷及處置之時機，而不應使用止痛劑，詎甲○○當時並無任何不能注意之情
    形，竟未加注意，為緩和姚全安之疼痛，而錯誤使用鴉片類止痛藥物（Ｄemerol
    ）。嗣於同年九月二十七日上午，姚全安因腹部仍脹痛厲害，且有明顯壓痛及反
    彈痛，於同日十時許，接受腹部超音波檢查，呈明顯腸脹氣腸阻塞之現象，甲○
    ○向姚全安之家屬說明後，乃預定於同日下午為姚全安施作手術。其本應注意姚
    全安在急診時已有腹痛、發燒、畏寒現象，此時應可懷疑小腸已破裂，且因腹膜
    炎之腹腔內發炎分泌物及小腸內容物，會使腸道粘連，不易觀察檢查，且手術後
    不便清洗腹腔；另姚全安因迴腸近大腸處內容物已含很多細菌，破裂作小段切除
    後，宜將上下二端作小腸造廔（口）術，不宜行小腸端對端吻合術，然甲○○於
    同日十四時三十分許，為姚全安施作手術時，又錯誤選擇作腹腔鏡手術，並行小
    腸端對端吻合術，致使姚全安產生癒合不全及滲漏情形。直至同年十月三日凌晨
    二時十五分許，因姚全安病情持續惡化，家屬乃要求轉院至臺中榮民總醫院，接
    受進一步治療，然姚全安終因上開醫療過失所致之敗血症、呼吸衰竭而引發併發
    症，迄同年十二月十四日十八時許，因腹部鈍傷合併迴腸穿孔壞死，術後併發多
    重器官衰竭不治死亡。
二、案經姚全安之子乙○○告訴及臺灣苗栗地方法院檢察署檢察官據報相驗後主動偵
    查起訴。
    理      由
一、右揭事實，業據被告甲○○於原審及本院審理中自白前揭業務過失致人於死犯行
    不諱。被害人姚全安自八十九年九月二十二日起至同年十月三日轉院至臺中榮民
    總醫院止，在苗栗醫院由被告甲○○進行診治，並有醫療錯誤一節，業據告訴人
    乙○○於偵、審中指訴歷歷。且被害人姚全安業因上開診斷及手術之醫療行為，
    造成腹部鈍傷合併迴腸穿孔壞死，術後併發多重器官衰竭不治死亡等情，復有臺
    灣苗栗地方法院檢察署檢察官勘驗筆錄、相驗屍體證明書、驗斷書及法務部法醫
    研究所鑑定書各一紙附卷可稽，堪證被害人之死亡與被告之醫療行為有相當因果
    關係。被告於上開診治行為中確有疏失，業經行政院衛生署醫事審議委員會認定
    ：「不應在觀察期間使用止痛劑延誤了正確的診斷，且採用了錯誤的手術及小腸
    對端吻合術，致使病人發生不幸結果，其醫療過程是有不妥」等語，亦有行政院
    衛生署九十一年六月五日衛署醫字第０九一００四０四八三三號書函所附「行政
    院衛生署醫事審議委員會第九０二八一號鑑定書」一份在卷可查。嗣於原審審理
    中，就右開「行政院衛生署醫事審議委員會第九０二八一號鑑定書」一份，函請
    原鑑定機關重為審議並詳予說明後，經原鑑定機關「行政院衛生署醫事審議委員
    會」復於九十二年九月十八日達成相同結論，仍認為被告的行為，於本案之個案
    醫療上確有過失，亦有行政院衛生署九十二年十月十六日衛署醫字第０九二０二
    一一０六號書函所附「行政院衛生署醫事審議委員會第0000000號鑑定書
    」一份在卷可考。此外，復有苗栗醫院之病歷及Ｘ光片十一張、臺中榮民總醫院
    姚全安先生之病歷、Ｘ光片五十二張、電腦斷層攝影片十二張及診斷證明書等附
    卷可佐。綜合上述各節參互佐證，被告於原審及本院審理中自白業務過失致死犯
    行，核與事實相符，應堪採信。本件事證明確，被告犯行堪以認定。
二、被告甲○○為醫師，係從事業務之人，其於執行業務中因過失致人於死，核其所
    為係犯刑法第二百七十六條第二項之業務過失致人於死罪。被告甲○○固有右揭
    事實欄所述之數過失行為，惟該行為均係造成被害人姚全安死亡之結果，應僅論
    以一業務過失致人於死罪。原審判決認被告甲○○罪證明確，予以論罪科刑，固
    非無見，惟按被告甲○○行為後，刑法第四十一條業於九十年一月十日修正公布
    ，同年月十二日生效，修正後刑法第四十一條第一項前段規定「犯最重本刑為五
    年以下有期徒刑以下之刑之罪，而受六個月以下有期徒刑或拘役之宣告，因身體
    、教育、職業、家庭之關係或其他正當事由，執行顯有困難者，得以一元以上三
    元以下折算一日，易科罰金。」，與修正前刑法第四十一條規定「犯最重本刑為
    三年以下有期徒刑以下之刑之罪，而受六個月以下有期徒刑或拘役之宣告，因身
    體、教育、職業、家庭之關係，執行顯有困難者，得以一元以上三元以下折算一
    日，易科罰金。」不同。比較新舊法結果，以新法較有利於行為人，故依刑法第
    二條第一項前段規定，本件自應適用裁判時之法律即修正後刑法第四十一條第一
    項前段之規定。原審判決認被告甲○○業務過失致死罪證明確予以論罪科刑，惟
    疏未就上開刑法第四十一條修正之規定予以說明，即逕予就所處有期徒刑六月，
    諭知易科罰金折算標，尚有未洽。原審法院檢察署檢察官據告訴人請求上訴主張
    原審量刑過輕等語，指摘原審判決不當，雖無理由（詳如后理由欄三所述），惟
    原審判決既有上開可議之處，自應由本院將原審判決撤銷改判。爰審酌被告甲○
    ○之素行良好，並無犯罪紀錄，有臺灣高等法院被告全國前案紀錄表一份在卷可
    稽，且被告甲○○自八十五年在行政院衛生署苗栗醫院服務起，服務成績優良，
    有行政院衛生署苗栗醫院九十三年四月二十六日苗醫人字第九三○○○一四九三
    號證明書可稽（雖被害人家屬表示行政院衛生署苗栗醫院證明書，因係被告甲○
    ○之服務單位出具之證明書，應不值採信，惟本件案發之時間為八十九年間，而
    卷附行政院衛生署苗栗醫院證明書係載明被告八十五年度起至九十二年度之考績
    均屬甲等，尚無積極證據足資證明證明書不可採，附予敘明）、及被告甲○○過
    失之情節，係出於避免被害人姚全安之疼痛及大型手術而為，即於被害人姚全安
    到院嚴重疼痛時，為減輕姚全安之疼痛，而錯誤使用鴉片類止痛藥物予以止痛，
    致造成可遮蓋或減輕臟器破裂所導致腹膜炎之症狀，以致判斷錯誤，致再錯誤選
    擇作腹腔鏡手術，惟其本意據被告甲○○所供係為避免再開一次刀（詳見原審卷
    第一一八頁），犯罪所生之危害（導致被害人死亡，造成被害人及其家屬難以彌
    補之傷痛與損害）、犯罪後於調查之初雖否認犯罪，惟迄準備程序終結前業已坦
    承犯行；雖迄未與被害人家屬達成和解，但因被害人家屬於偵查及原審始終未提
    出任何和解條件（嗣告訴人乙○○於本院調查時始表明於臺灣苗栗地方法院提出
    附帶民事訴訟請求賠償一千萬元，詳見本院審理卷第六十一頁），而被告甲○○
    本身自始至終未親自出面和解，而所運用之央請地方人士代為和解之方式，因所
    央之人態度造成被害人家屬之困擾，頗值可議，且僅透過法院提存二百萬元之方
    式試圖與被害人家屬和解，固有和解經過書面報告、存證信函及原審九十三年度
    存字第一四九號提存書各一紙可參，致難為被害人家屬所接受，但其於被害人家
    屬未曾提出任何和解條件之情況下，主動向臺灣苖栗地方法院提存二百萬元供被
    害人家屬提領，其犯後確有和解之意並無從否定之犯罪後態度以及其他一切情狀
    ，仍量處如原審蒞庭檢察官求處之刑度有期徒刑六月，並依修正刑法第四十一條
    之規定諭知易科罰金之折算標準，核其認事用法並無違誤，量刑亦稱妥適，應予
    維持。
三、原審法院檢察署檢察官據告訴人乙○○之請求上訴意旨略以：「本件先後經行政
    院衛生署醫事審議委員會二次鑑定，均認被告之醫療行為有過失，被告於偵查中
    及原審準備程序中仍執詞否認犯行，雖被告於原審準備終結前前犯行，但此係因
    被告見其醫療行為已為醫事審議委員會鑑定有過失，自付犯行明確，無所遁形，
    不得已而承認，難認有悔悟之心，更因其否認犯罪，造成國家有限資源之漲費，
    且被告自案發後，始終未親自出面與被害人家屬尋求和解，亦未曾向被害人家屬
    道歉，竟驅使黑白兩道人士出面施壓，使被害人家屬不堪其擾，雖原審認為被告
 有提存，然被害人家屬迄無所悉，難認確有和解之意，因本件被告犯後態度不佳
    ，使被害人家屬多年來飽受失親之傷痛及訴訟之煎熬，原審量刑過輕，不足懲儆
    ，反易起僥倖」等語，請求撤銷原審判決。而告訴人於本院調查時復具狀指稱略
    以：「告訴人就本案請求提起上訴，其目的並非在爭取民事賠償談判決之有利籌
    碼，而是希望得到一個符合公平正義的判決，一個罪責相當、刑罰一致的判決。
    原審雖以被告認罪，判處被告有期徒刑六月，如易科罰金以佰元折算一日，但
    在告訴人及告訴人家屬心裡，委實難以接受，因此判決並不符公平正義原則，依
    鑑定意見，本案被害人係因被告連續發生了三個錯誤，而導致死亡結果，是否因
    被告醫術或醫德有欠缺，才會發生如此嚴重的後果，原判決並未交待。如果是醫
    術方面發生問題，那被告適合再繼續行醫嗎？如果是醫德方面發生問題，那麼所
    謂被告素行良好云云，就是虛假不實，原審判決就有調查未盡。如果三個錯誤導
    致被害人死亡，僅判處有期徒刑六月，且可易科罰金，那麼一個錯誤或二個錯誤
    導致被害人死亡，該判處多少，二月或四月。本案自八十九年十二月十四日發生
    時起，被告即堅決否認有任何有何醫療之不妥及疏失，即令檢察官會同法醫師相
    驗被害人之遺體時，曾數度傳喚被告到場，被告仍置之不理，以致被害人之遺體
    不得不進行解剖，使被害人之家屬心痛不已。嗣於偵查中，地檢法醫室之驗斷書
    及法務部法醫研究所之鑑定書，先後均明已確認定被害人之腹部鈍力損傷合併迴
    穿孔及壞死，「手術後」被告亦飾詞否認，迄面對行政院衛生署醫事審議委員會
    一再鑑定結果，仍不改其詞，按醫師法第二十二條規定醫師受有關機關詢問或委
    託鑑定時，不得為虛偽之陳述報告，被告身為醫師，不容諉為不知，何況被告係
    習醫及行醫多年，理應具備相當水準，對其自身之行為是否適當，更應有所認識
    ，詎自本件事故發生後，被告迭於檢察官偵查及法官審理中，竟一再否認其醫療
    行為有所疏失或延誤，意圖推卸責任，致被害人家屬多年來飽受失親之痛與訟累
    之煎熬，實在是缺乏一合格醫師應有之擔當，更浪費國家司法及醫療行政之有限
    資源，殊不可取。雖被告於原審之準備程序終結前坦承犯行，並自稱其試圖與被
    害人家屬達成和解，但其坦承犯行，乃係於行政院衛生署一再鑑定確有疏失及延
    誤之後，自付犯行明確，無所遁形，而不得不為，故不能證明渠有悔悟之心。而
    所謂試圖和解云者，乃係驅使黑白兩道人士出面施壓，使被害人家屬不堪其擾，
    遑遑不可終日，尤不能表達其有和解之誠意，至於所謂「臺灣苗栗地方法院九十
    三年度存字第一四九號提存書」被害人家屬迄無所悉，不知是何所措，有待釐清
    ，且被告承認該筆提存金已經領回。綜上所陳，本案原判決認被告所生危害導致
    被害人死亡，造成被害人及其家屬難以瀰補之傷害，固令被害人家屬感到安慰，
    惟就被告犯罪後之態度，並未斟酌前述被告堅不認錯，及所謂試圖與被害人家屬
    和解，實際上是一連串令被害人家屬反感之壓迫行為等情狀，而僅處被告有期徒
    刑六月，並得易科罰金以百元折算一日，不免犯重責輕，量刑過寬。」等語，
    另提出本院九十三年度交上訴第四一七號黃炳煌業務過失致死案判決、九十三年
    度交上訴七二號陳玟銨過失致死案判決、九十三年度交上訴字第七六七號張韻申
    業務過失致死案判決、九十二年度交上更字第二七二號陳再立業務過失致死案判
    決，認原審判決量刑過輕等語，惟查：
１、就告被告甲○○過失情節方面以觀：
    如前所述，被告甲○○係出於避免被害人姚全安之疼痛及大型手術而為，即於被
    害人姚全安到院嚴重疼痛時，為減輕姚全安之疼痛，而錯誤使用鴉片類止痛藥物
    予以止痛，致造成可遮蓋或減輕臟器破裂所導致腹膜炎之症狀，以致判斷錯誤，
    而再錯誤選擇作腹腔鏡手術，惟其本意據被告甲○○所供係為避免再開一次刀，
    顯係出於對病患之考量，雖其過失造成被害人死亡，惟其過失情節尚難認係重大
    ，雖被告甲○○有右揭事實欄所述之數過失行為，固均係造成被害人姚全安死亡
    結果，但法律評價僅論以一業務中過失致人於死罪，於量刑時所應審酌者為其過
    失情節重大與否，並無從以過失之次數，而予以分論科罰，告訴人認：「一個錯
    誤或二個錯誤導致被害人死亡，該判處多少，二月或四月」等語，即有誤會。且
    量刑輕重及緩刑之宣告，係屬事實法院得依職權自由裁量之事項，苟已斟酌刑法
    第五十七條各款所列情狀而未逾越法定刑度，不得遽指為違法（最高法院七十二
    年度台上字第六六九六號判例參照），是原審予以量處被告有期徒刑六月，自亦
    無從指為違法。
２、就原審法院檢察署蒞庭檢察官於原審審理時所為之求刑而言：
    本件原審法院檢察署蒞庭檢察官於原審九十三年四月十九日審理時陳稱：「‧‧
    ‧（被告）事後亦承認犯行，核被告犯後態度尚稱良好，至於量刑部分，因被告
    一直無法與被害人家屬達成和解，然被告以提存於法院，足見被告之誠意。綜合
    上情，本署求處有期徒刑六月，無緩刑宣告，且以被告不再上訴，被害人亦不請
    求本署提起上訴為前提」等語（詳見原審卷第二○九頁），而被告當庭即表示：
    「我甘服，亦不再上訴。」等語（詳見原審卷第二○九頁），而原審於九十三年
    四月十九日審理時係行簡式審判，被害人家屬於原審九十三年四月十九日審理時
    並未經通知到庭，且被害人家屬是否上訴，在原審法院於未宣判前，並無從斟酌
    ，則原審法院檢察署蒞庭檢察官執被害人家屬是否上訴為具體求刑之條件，即非
    原審法院於判決之際所得審酌。是原審法院斟酌「被告之素行良好、犯罪所生之
    危害、犯罪後之態度等一切情狀」，量處被告有期徒刑六月，尚無從認定有何違
    誤。
３、就原審量處被告甲○○有期徒刑六月，並諭知易科罰金以觀：
    告訴人認本件非但僅量處被告甲○○有期徒刑六月，且諭知易科罰金之折算標準
    ，顯失公平，惟查本件原審量處被告甲○○有期徒刑六月，係斟酌刑法第五十七
    條各款所列情狀以及原審蒞庭檢察官當庭具體求刑而為，並未逾越法定刑度，不
    得遽指為違法，業經詳述如前，雖原審對於諭知易科罰金之折算標準，未比較新
    舊法，即遽予諭知，容有未洽。惟本件被告甲○○行為後，刑法第四十一條業於
    九十年一月十日修正公布，同年月十二日生效，修正後刑法第四十一條第一項前
    段規定「犯最重本刑為五年以下有期徒刑以下之刑之罪，而受六個月以下有期徒
    刑或拘役之宣告，因身體、教育、職業、家庭之關係或其他正當事由，執行顯有
    困難者，得以一元以上三元以下折算一日，易科罰金。」，與修正前刑法第四十
    一條規定「犯最重本刑為三年以下有期徒刑以下之刑之罪，而受六個月以下有期
    徒刑或拘役之宣告，因身體、教育、職業、家庭之關係，執行顯有困難者，得以
    一元以上三元以下折算一日，易科罰金。」不同。比較新舊法結果，以新法較有
    利於行為人，故依刑法第二條第一項前段規定，本件自應適用裁判時之法律即修
    正後刑法第四十一條第一項前段之規定。惟依上開修正後之刑法第四十一條之規
    定，被告甲○○所犯刑法第二百七十六條之業務過失致人於死罪其最重本刑為五
    年以下有期徒刑，法院於量處有期徒刑六月時即應諭知易科罰金之折算標準，至
    於量刑確定執行時，是否確得易科罰金？尚非法院所得准駁，仍應由執行檢察官
    依個案具體情狀認定被告甲○○是否有身體、教育、職業、家庭之關係，執行顯
    有困難？而為是否准駁被告甲○○易科罰金，本件自亦無從以原審諭知被告甲○
    ○有期徒刑六月，並諭知易科罰金之折算標準，即認原審判決量刑不當。附予敘
    明。
４、就被告甲○○是否有和解誠意方面以觀：
    告訴人乙○○雖於本院調查時指稱：當時被告有提存兩百萬元，當時被告只是要
    讓法官知道他有提存的動作，但沒有通知我們」等語（詳見本院審理卷第六十一
    頁），惟查按卷附苗栗南苗郵局第五十號九十三年三月十五日存證信函載稱：「
    寄件人：甲○○，收件人如附表（即姚蘇金英、乙○○、姚麗文、姚麗月、姚天
    龍），關於姚全安不幸死亡之醫療爭議一案，本人願接受親友之建議，本息事寧
    人之旨，提出新台幣二百萬元補償台端以為和解，如台端願意接受，請於文到五
    日內出面與本人協議本件醫療爭議之和解事宜，並簽訂和解書受領該款，若台端
    等逾期不出面協議，本人則依法向法院提存，特此函達」等語，且有上開存證信
    函掛號郵件經乙○○、蘇金英收件回執影本各一份在卷可稽（詳見原審審理卷第
    一八五頁至第一八六頁），尚無從認定告訴人方面對於二百萬元提存一事毫無所
    悉。而本件告訴人乙○○自偵查、原審均未提出任何和解條件，於原審調查時指
    稱：「這件事都沒有和解存在‧‧‧我只要求一個公道的判斷」、「我們從頭到
    尾都沒有要求被告要如何處理，我們唯一要求是請法院給予公道」等語（詳見原
    審卷第一二六頁），而被告甲○○本身自始至終未親自出面和解，而所運用之央
    請地方人士代為和解之方式，因所央之人態度造成被害人家屬之困擾，頗值非議
    ，且僅透過法院提存二百萬元之方式試圖與被害人家屬和解，固有和解經過書面
    報告、存證信函及原審九十三年度存字第一四九號提存書各一紙可參，致難為被
    害人家屬所接受，但其於被害人家屬未曾提出任何和解條件之情況下，主動向臺
    灣苖栗地方法院提存二百萬元供被害人家屬提領，且被告甲○○於本院九十三年
    八月十九日調查時亦當庭表示有和解誠意（詳見本院審理卷第五十九頁）是其犯
    後確有和解之意並無從否定。
５、被告甲○○犯後態度方面：
    被告甲○○雖於原審九十一年十二月二十三日調查時，已有確切之鑑定報告時，
    仍否認犯罪事實（詳見原審卷第十五頁），且請求原審再送鑑定，固不足取，惟
    按刑事訴訟法第九十五條規定：「訊問被告應先告知左列事項︰一犯罪嫌疑及所
    犯所有罪名。罪名經告知後，認為應變更者，應再告知。二得保持緘默，無須違
    背自己之意思而為陳述。三得選任辯護人。四得請求調查有利之證據。」，表明
    我國刑事訴訟法對於被告被訴之犯罪事實享有保持緘默之權利，而刑事訴訟法第
    一百六十一條第一項規定：「檢察官就被告犯罪事實，應負舉證責任，並指出證
    明之方法。」，本件檢察官因查明犯罪事實，而對被害人之遺體而為解剖，以及
    送鑑定，均係基於刑事訴訟法第一百六十一條之規定，所應踐行之舉證責任，雖
    解剖對被害人家屬造成相當程度之衝擊，惟本件果未經解剖及鑑定，實無從查明
    被告甲○○之過失與被害人姚全安之死因是否具有相當因果關係，然本件於經解
    剖及鑑定程序，業能證明被告甲○○之過失與被害人姚全安之死因具有相當因果
    關係，被告隨即於原審準備程序終結前及本院一再坦承其確有業務上之過失，使
    本案犯罪事實明確，致使原審及本院於原審準備程序終結前並未再送其他鑑定單
    位，復難認被告嗣後犯罪後態度仍屬惡劣。是原審判決既業已斟酌原審蒞庭檢察
    官於原審審理時所得斟酌之具體求刑以及有關前述被告先堅不認錯，嗣後坦承犯
    行之態度而為量刑，亦無從認定有何不妥之處。
６、就醫師法第二十二條規定以觀：
    告訴人認依醫師法第二十二條規定「醫師受有關機關詢問或委託鑑定時，不得為
    虛偽之陳述或報告」，被告身為醫師，不容諉為不知，何況被告係習醫及行醫多
    年，理應具備相當水準，對其自身之行為是否適當，更應有所認識，詎自本件事
    故發生後，被告迭於檢察官偵查及法官審理中，竟一再否認其醫療行為有所疏失
    或延誤，意圖推卸責任，惟查：依卷附臺灣省立苗栗醫院姚全安之病歷資料，已
    完全顯現被告甲○○對於姚全安之醫療過程，而被告甲○○對於姚全安之醫療過
    程所採取之用藥及腹腔鏡手術自始至終均未為虛偽之陳述報告，僅於偵查中及原
    審備程序前否認其所使用之用藥及腹腔鏡手術，並無過失，惟嗣經行政院衛生署
    九十一年六月五日衛署醫字第０九一００四０四八三三號書函所附「行政院衛生
    署醫事審議委員會第九０二八一號鑑定書」、「行政院衛生署醫事審議委員會第
    0000000號鑑定書」認定被告甲○○所採用之用藥及腹腔鏡手術均有過失
    ，但被告甲○○對於其所採取之用藥及腹腔鏡手術則未為虛偽之陳述報告，自無
    從以其否認有過失而認定陳述報告有虛偽。況依醫師法第二十九條規定：「違反
    第十一條至第十四條、第十六條、第十七條或第十九條至第二十四條規定者，處
    新臺幣二萬元以上十萬元以下罰鍰。」，本件被告甲○○縱有違反醫師法第二十
    二條之情形，亦僅涉有行政罰鍰之責，尚無從遽以刑罰罪責相繩，併此指明。
７、告訴人乙○○固提出上開本院九十三年度交上訴第四一七號黃炳煌業務過失致死
    案判決、九十三年度交上訴七二號陳玟銨過失致死案判決、九十三年度交上訴字
    第七六七號張韻申業務過失致死案判決、九十二年度交上更字第二七二號陳再立
    業務過失致死案判決，認原審判決量刑過輕等語，惟查：上開判決均屬交通事故
    過失致死與本件係醫療業務過失致死情節不符，且上開個案與本件所應斟酌之被
    告甲○○過失情節、致生損害、被告之素行，均不相同，尚難以該等判決比附援
    引指摘原審判決量刑不當，併此敘明。
８、綜上所述，本件原審判決既於法定刑度內，斟酌被告之素行良好、犯罪所生之危
    害、犯罪後之態度等一切情狀以及原審蒞庭檢察官於原審審理時所得斟酌之具體
    求刑，量處被告甲○○有期徒刑六月，即難認有何不妥之處。原審法院檢察署檢
    察官據告訴人乙○○之請求上訴以及告訴人乙○○具狀所指各節，指摘原審量刑
    過輕，即無理由。
四、據上論斷，應依刑事訴訟法第三百六十九條第一項前段、第三百六十四條、第二
    百九十九條第一項前段。刑法第二條第一項、第二百七十六條第二項、修正後第
    四十一條第一項前段，罰金罰鍰提高標準條例第一條前段、第二條，判決如主文
    。
本案經檢察官丙○○到庭執行職務。
中      華      民      國      九十三  年      八      月      三十一  日
                                臺灣高等法院臺中分院刑事第三庭
                                      審判長法  官  陳  朱  貴
                                            法  官  劉  連  星
                                            法  官  胡  忠  文
右正本證明與原本無異。
如不服本判決應於收受送達後十日內向本院提出上訴書狀，其未敘述上訴之理由者並
得於提起上訴後十日內向本院補提理由書（均須按他造當事人之人數附繕本）。
                                            書記官  許  美  惠
中      華      民      國      九十三  年      九      月      一      日
附錄論罪科刑法條
刑法第二百七十六條從事業務之人，因業務上之過失犯前項之罪者，處五年以下有期
徒刑或拘役，得併科三千元以下罰金。
                                                                        Ａ
